【裁判字號】    94,易,772
【裁判日期】    950621
【裁判案由】    妨害自由
【裁判全文】
臺灣新竹地方法院刑事判決               94年度易字第772號
公  訴  人  臺灣新竹地方法院檢察署檢察官
被      告  戊○○
            丙○○
共      同
選任辯護人  洪大明律師
上列被告等因妨害自由案件，經檢察官提起公訴（94年度偵字第
5144 號），本院判決如下：
    主    文
戊○○、丙○○共同以加害身體之事，恐嚇他人，致生危害於安
全，各處有期徒刑參月，如易科罰金，均以參佰元折算壹日。
    事    實
一、戊○○於民國93年12月間介紹呂理致至綽號王仔姓名年籍不
    詳之成年男子（下稱王仔）家中賭博，致呂理致因之積欠賭
    債新臺幣（下同）345萬元。呂理致因無力清償，戊○○遂
    與丙○○竟基於以加害身體、財產之事為惡害通知之犯意聯
    絡，於94年1月6日晚上9時許，共同前往呂理致與其兄乙○○共同經營開設位於新竹市○○街90號之脆皮雞排店（下稱
    雞排店），要求乙○○找呂理致出面清償債務，並共同對乙○○恫嚇稱：你還敢開店，不怕我們把你店砸了，如果你弟
    弟不出面，被抓到的話，就要打斷他的腳等語，並經由乙○○將前揭恐嚇之話語轉告呂理致，使乙○○、呂理致因之心
    生畏懼，分別致生危害於乙○○、呂理致之財產、身體安全
    ，乙○○並因此結束上開雞排店之營業，呂理致亦因害怕而
    不敢返家。
二、案經乙○○訴由臺灣新竹地方法院檢察署檢察官偵查起訴。
    理    由
甲、有罪部分：
一、訊據被告戊○○、丙○○固不否認有於前揭時、地前往前開
    被害人呂理致及告訴人乙○○二人所共同經營之雞排店，惟
    均矢口否認有何恐嚇之犯行，被告戊○○辯稱：因呂理致積
    欠伊友人王仔賭債，伊已經代呂理致還十餘萬元，伊前往乙○○經營之雞排店，是希望乙○○要呂理致出面處理債務云
    云，另被告丙○○則辯稱：伊是單純陪戊○○一起前往乙○○經營之雞排店云云，惟查：
(一)、上揭犯罪事實，業據告訴人乙○○於偵查中指稱：「... 他
    說我弟弟如果不出來，就要打斷他的雙腳」、「...94 年1
    月6日晚上9點多，在我經營的雞排攤位，有2名歹徒恐嚇我
    說，你還趕開店」、「... 第一次報案時是有人到我開賣雞
    排店的店恐嚇，東門派出所警察到場時恐嚇我的人還在店裡
    ，警察有登記資料」、「... 他們說我弟弟欠他們錢，我弟
    弟不在就找我，他們當時很大聲的說『如果你弟弟不處理，
    你再開店就要把你的店砸爛』」等語（分別見偵查卷94年度
    他字第361號卷第3頁、第8頁）、「要打斷他（指呂理致）
    的腿，砸我們的店」等語（見偵查卷94年度偵字第5144號第
    20頁），並於本院審理中結證稱：「94年1月6日晚上9點多
    ... 被告二人走的很快進入店內，被告二人都對我說『你還
    敢開店，不怕我們把你店砸了，如果你弟弟不出面，被他抓
    到的話，就要打斷他的腳』... 」等語（見本院卷第55頁）
    ，其因心生恐懼而結束雞排店之營業，並將前揭恐嚇之言語
    轉告被害人呂理致，被害人呂理致亦因此心生恐懼而不敢返
    家等情，另證人丁○○即告訴人乙○○之妻於本院審理中證
    稱：「被告二人有說如果讓他們找到呂理致的話要打斷他的
    腳，要給他好看... 」、「被告二人有說我絕對不會讓你再
    繼續做生意，如果要繼續作，他們還要來... 」等語（分別
    見本院卷第61頁、第62頁），而互核證人乙○○、丁○○於
    隔離訊問中之證述，均指證被告二人於前揭時、地，前往告
    訴人呂永萍經營之雞排店時，確曾對告訴人呂永萍為危害其
    財產及對被害人呂理致為危害其身體安全之威脅性言語，是
    被告二人確有上揭犯行，堪已認定。至證人乙○○、丁○○
    之證詞就細節部分雖有出入，然實無關宏旨，無非係因案發
    至今已歷時一年半，時隔久遠所致，尚不能執此全盤否定其
    等證詞之可信度，應認其等證述一致之部分，即被告二人確
    有出言恐嚇危害被害人呂理致身體及恐嚇危害告訴人呂永萍
    之雞排店財產安全等情，當屬可採。
(二)、次查，被告二人於前揭時、地至告訴人經營之雞排店為前述
    恐嚇之言詞時，亦據告訴人報警處理等情，經新竹市警察局
    95年1月6日以竹市警勤字第0950000623號回函檢送新竹市警
    察局受理各類案件紀錄表在卷可稽，而觀諸該紀錄表所載，
    報案時間為94年1月6日21時29分，案發地點為新竹市○○街
    90 號，其案情內容為有人騷擾，處理情形記載為：潘居成
    （係到場處理之員警）2129到達2200回報：前往現場經查係
    債務糾紛等語（見本院卷第10頁），且證人即新竹市警察局
    第二分局到場處理之員警潘居成、姜子能亦於偵查中到場證
    稱：「.. 我們接到通報有糾紛我們就過去，到場後我們就
    了解為何事爭執... 他們說乙○○的弟弟有欠他們錢... 我
    們就記下他們身分證資料後回報指揮中心」等語（見偵卷94
    年他字第361號第54頁），尤足堪認告訴呂永萍及證人丁○○上開所為之指訴非虛。
(三)、綜上，被告二人確有前往告訴人經營之雞排店恐嚇危害告訴
    人，業據證人乙○○、丁○○證述如前，被告二人所辯，乃
    事後卸責之詞，不足採信，本件事證明確，被告二人犯行足
    堪認定，應依法論科。
二、核被告二人所為，均係犯刑法第305條之恐嚇罪，被告二人
    就前揭犯行，有犯意聯絡與行為分擔，均為共同正犯。又被
    告二人同時恐嚇被害人呂理致及告訴人呂永萍，係一行為同
    時觸犯二相同罪名，應依想像競合犯之規定，從一重依恐嚇
    危害身體安全罪處斷。爰審酌被告二人僅因其友人與被害人
    呂理致間之賭債問題，即前往告訴人乙○○所經營之雞排店
    加以騷擾，並出惡言恐嚇，使告訴人乙○○無法繼續經營，
    且被害人呂理致亦不敢返家，影響其等事業、家庭甚深，又
    被告二人犯後仍否認犯行，態度難謂良好等一切情狀，量處
    如主文所示之刑，並諭知易科罰金之折算標準，以示警懲。
乙、不另為無罪諭知部分：
一、公訴意旨另以：被告二人承前恐嚇之犯意，於同年月15日晚
    間至16日凌晨8時許前，分別在前開之雞排店之鐵捲門上，
    以紅色油漆書寫「欠錢不還」，並張貼寫有「畜生! 還錢!
    」等字樣傳單，另於新竹市○路○段21巷11號1樓乙○○住處
    大樓1樓門口牆面，潑灑紅色油漆，並以紅、黑二色油漆在
    牆面書寫「乙○○欠錢不還去死」等危害告訴人乙○○生命
    安全之字樣，致告訴人乙○○心生畏懼，因認被告二人此部
    分亦均涉犯刑法第305條恐嚇罪嫌等語。
二、按犯罪事實應依證據認定之，無證據不得認定犯罪事實；又
    不能證明被告犯罪者，應諭知無罪之判決，刑事訴訟法第15
    4條第2條、第301條第1項分別定有明文。所謂認定犯罪事實
    之證據，係指足以認定被告確有犯罪行為之積極證據而言，
    該項證據自須適合於被告犯罪事實之認定，始得採為斷罪資
    料，苟積極證據不足為不利於被告事實之認定時，即應為有
    利於被告之認定，更不必有何有利之證據，又刑事訴訟上證
    明之資料，無論其為直接證據或間接證據，均須達於通常一
    般之人均不致於有所懷疑，而得確信其為真實之程度，始得
    據為有罪之認定，若其關於被告是否犯罪之證明未能達此程
    度，而有合理性懷疑之存在，致使無從形成有罪之確信，根
    據「罪證有疑，利於被告」之證據法則，即不得遽為不利被
    告之認定（參見最高法院及30年上字第816號及76年度臺上
    字第4986號判例）。
三、訊據被告二人堅決否認有前述之犯行，均辯稱：伊二人於94
    年1月15日晚間至翌日凌晨與友人己○○、甲○○一起飲酒
    ，並未前往告訴人經營之雞排店及住家，亦無潑灑紅色油漆
    、以油漆書寫「呂永萍欠錢不還去死」、張貼「畜生！還錢
    ！」之傳單等語，經查：
(一)、證人即金典酒店經理己○○於本院審理中證稱：被告二人常
    到伊辦公室喝酒，達摩館在金典酒店隔壁，老闆同一人是呂
    維龍，94年1月15日晚上與被告二人在伊辦公室一起喝酒，
    還有楊錫龍、甲○○，從晚上八、九點喝到隔天凌晨三、四
    點，因為隔了一、二個禮拜，被告戊○○去做筆錄，隔天有
    告訴伊被告，伊回想當天晚上渠等在一起喝酒等語，另證人
    甲○○亦證稱：金典酒店與達摩館是同一地，老闆是其叔叔
    呂維龍，金典酒店與達摩館是隔壁，裡面門有相通，94年1
    月15日晚上在辦公室喝酒，當時還有被告二人、己○○、楊
    錫龍，其晚上十點過去喝到翌日凌晨二、三點等語，觀諸證
    人己○○、甲○○經本院隔離訊問，其二人證述94年1月15
    日晚上至翌日凌晨與被告二人喝酒之地點、人數、時間均大
    致相符，堪認被告二人辯稱94年1月15日晚上迄至翌日凌晨
    有與證人己○○、甲○○等友人在一起喝酒乙節，應堪採信
    。
(二)、公訴人認被告二人有前開犯行，無非係以證人己○○與呂宗
    於偵查中證述當日喝酒之地點不同為其論據，惟查：證人己○○、甲○○於本院審理中均證稱：藝品店即是達摩館，且
    達摩館與金典酒店相鄰，內部相通，達摩館之辦公室同時也
    是金典酒店的辦公室等情明確，足見達摩館與金典酒店之辦
    公室確為同一處所，是公訴人認證人己○○、甲○○於偵查
    中證述當日飲酒之地點一在金典酒店，一在達摩館藝品店，
    二人證述喝酒之地點明顯不同等情，應顯屬誤會。另公訴人
    又以證人己○○及甲○○證述喝酒的時間在94年1月16日（
    應為15日之誤）晚間10時至凌晨2、3時，惟發現潑油漆的時
    間在16日早上8時許，時間並不衝突等語，然證人乙○○及
    丁○○均未親眼看見是被告二人前往其等經營之雞排店及住
    家潑油漆、張貼傳單等情，亦據其等於本院審理中證述明確
    ，是本案尚缺乏積極事證可認定被告二人有前開犯行，縱被
    告二人於94年1月16日凌晨2、3時許即與證人己○○、甲○○飲酒完畢等情屬實，亦不能據此推論被告二人即有前往告
    訴人呂永萍經營之雞排店及其住處潑漆及張貼傳單之恐嚇行
    為。至於證人己○○證述會記得喝酒之日期係因被告戊○○
    於94年1月17日有去找他說被別人告，與被告戊○○之供述
    牴觸乙節，亦據證人己○○於本院審理中證稱：應係隔了一
    、二個禮拜，被告戊○○去作筆錄，隔天有告訴伊被告，伊
    才回想當天晚上一起喝酒等語，此與被告戊○○第一次前往
    警察局製作筆錄即94年1月29日之時間大致相符，是證人己○○於本院審理時所為之上開證述，應可採信。至證人己○○前開警訊之證述，雖顯與上開證述不符，然此或係證人己○○之陳述不明確，尚難據此即據採為不利於被告二人之認
    定。
(三)、次查，經本院諭知被告二人當庭先後各自書寫「還錢」共15
    遍（第一次5遍，第二次10遍），再與卷附之傳單（見偵卷
    94 年他字第361號第41頁）相比較，被告二人書寫之特徵、
    力道、筆劃均無法認定與該傳單之筆跡相同，故亦難認告訴
    人呂永萍經營之雞排店及其家中被張貼之傳單係被告二人所
    書寫，揆諸前揭說明及判例意旨，應尚不能認定被告二人有
    前述之犯行。
(四)、綜上所述，本件尚難認定被告二人另有前述公訴意旨之恐嚇
    犯行，原應依法就此部分為無罪之諭知，然公訴意旨認被告
    二人此部分與前揭論罪科刑部分有裁判上一罪關係，爰就此
    部分不另為被告二人無罪之諭知，末此敘明。
據上論斷，依刑事訴訴訟法第299條第1項前段，刑法第28條、30
5條、第55條、第41條第1項前段、罰金罰鍰提高標準條例第1條
前段、第2條，判決如主文。
本案經檢察官黃逸帆到庭執行職務。
中     華     民     國    95    年    6    月    21   日
                     刑事第三庭審判長法   官  汪銘欽
                                     法   官  馮俊郎
                                     法   官  林惠君
以上正本證明與原本無異。
如不服本判決，應於判決送達後10日內向本院提出上訴狀 (應附
繕本 )，上訴於臺灣高等法院。
                                     書記官   黃旭淑
中     華     民     國    95    年    6    月    21   日
附錄本案論罪科刑法條
刑法第305條
以加害生命、身體、自由、名譽、財產之事，恐嚇他人致生危害於
安全者，處2年以下有期徒刑、拘役或300元以下罰金。


司法院資訊處製作；財團法人民間司法改革基金會備份。
